【裁判字號】    94,交易,402
【裁判日期】    950627
【裁判案由】    過失致死
【裁判全文】
臺灣臺中地方法院刑事判決             94年度交易字第402號
公  訴  人  台灣台中地方法院檢察署檢察官
被      告  乙○○
                    國民
上列被告因過失致死案件，經檢察官提起公訴（94年度偵字第10
335號、11394號），經本院合議庭裁定適用簡式審判程序，本院
判決如下：
    主    文
乙○○因過失致人於死，處有期徒刑捌月。
    犯罪事實
一、乙○○於民國94年5月24日18時許，駕駛車號9620-HW號自小
    客車，沿臺中市○○○路往忠明路方向行駛，欲與友人會面
    ，同日18時50分，乙○○駕駛上揭自用小客車，行經臺中港
    路近美村西街口轉入慢車道行駛時，明知汽車在同一車道行
    駛時，後車與前車之間應保持隨時可以煞停之距離，又駕駛
    人應注意車前狀況，並隨時採取必要之安全措施，且按其情
    況路面無障礙亦無不能注意之情形，竟未與前車保持距離且
    以時速約50公里之速度行駛，適有王玉梅步行在禁止穿越路
    段不當穿越道路而欲穿越臺中港路慢車道往明義街方向行走
    ，在乙○○前行之不詳車輛於閃躲王玉梅後，乙○○所駕車
    輛終因與前車距離過近，煞停不及，致其車輛右前方保險桿
    撞及王玉梅腳部，造成王玉梅身體側邊及頭部再彈跳碰撞乙
    ○○所駕車輛前擋風玻璃，導致王玉梅當場倒地受有頭部外
    傷、胸腹部挫傷併出血致外傷性休克等傷害，並於送醫途中
    即已不治死亡。乙○○肇事後，主動報案，並於台中市警察
    局第一分局警員蔡世杰到場時陳述肇事經過而接受裁判。
二、案經台灣台中地方法院檢察署檢察官據報相驗後自動檢舉，
    並由王玉梅之子女甲○○及林慧盈訴由台中市警察局第一分
    局報請偵查起訴。
    理    由
一、訊據被告乙○○對於上揭過失致死之犯罪事實坦承不諱，並
    有道路交通事故現場圖及道路交通事故調查報告各1份附卷
    可佐。本院依據被告警詢自述、現場圖繪示及車損情形研析
    ，被告乙○○於94年5月24日警詢稱：我由市區方向沿臺中
    港路往郊區方向行駛，----由台中港路行駛行經華美西街路
    口，行駛最外側車道，轉入慢車道，此時一行人由慢車道（
    北往南）穿越台中港路，我前方車輛有閃避的動作，當我看
    到行人時，已來不及煞車而撞到行人，我車速約50公里，發
    生危害時距離行人約半個車身。我右邊引擎蓋撞到行人的
    腳，之後行人側邊和頭部再彈跳碰到我的檔風玻璃。我初看
    到行人由台中慢車道（北往南）穿越台中港路時，該行人距
    離我約5-10公尺遠，而當時在我前方另一部紅色自小客，該
    車有閃避過行人，我車緊跟在該紅色自小客後面，以致該車
    閃開路人後，我再次見到該路人已接近我車約半個車身，我
    有踩煞車但還是閃避不及而撞到行人。又於94年5月25日偵
    查時稱：我當時時速約50公里，我要從快車道轉到慢車道。
    當時我前面有一輛車，我們距離不到一個車身，當時在右前
    方5-10公尺我看到行人橫越馬路。我看到前方車輛有閃開，
    一閃開我就看到行人，同時馬上踩煞車可是已經來不及。如
    果我車子有保持距離車禍發生可能性就會比較低。當時我車
    子右前方保險桿撞到行人的腳，而行人的頭撞到我車子的右
    前方擋風玻璃。王玉梅家屬委任律師酈長春稱：... 車
    未保持與前車安距，且未注意車前狀況。行人的行向無誤，
    她是要到對向與朋友吃飯。而依現場圖繪示：肇事路段為雙
    向六車道、有慢車道，中央分向及快慢車道均設有劃分島，
    為禁止穿越路段。被告之車順向停止在慢車道上，「血跡」
    落在被告之車前輪前方約4.0公尺處慢車道上（左距快慢車
    道分隔線O.l～O.1公尺）。依路權歸屬，設有分向島路段禁
    止行人穿越道路，唯被告由快車道道變換至慢車道時超速行
    駛，致已預見右前慢車道車閃避行人之狀況猶煞車不及之精
    況研析，本件車禍發生之原因，應是行人王玉梅於禁止穿越
    路段不當穿越道路與被告乙○○駕駛自小客車由快車道變換
    至慢車道時超速行駛，致遇狀況而煞車不及，同為肇事原因
    。本件經送台灣省台中市區車輛行車事故鑑定委員會鑑定結
    果，亦同此認定，有該委員會94年11月1日中市鑑字第09454
    02389號函及鑑定意見書一份附卷可佐。按道路交通安全規
    則第94條第3項：「汽車行駛時，駕駛人應注意車前狀況…
    ，並隨時採取必要之安全措施」、道路交通安全規則第93條
    第1項第l款：「行車時速不得超過50公里…，或設快慢車道
    分隔線之慢車道，時速不得超過40公里。且道路交通安全規
    則第98條第l項第6款：「變換車道時，應讓直行車先行，並
    注意安全距離」。被告駕車自應注意上述道路交通安全規定
    。又依附卷之交通事故調查報告表(一)所載，本件肇事時、地
    之天候、路況皆良好，則肇事當時，被告亦無不能注意之情
    事。其竟疏未注意及此，而未與前車保持隨時可以煞停之距
    離，致前行車輛雖已閃躲被害人王玉梅，隨行在後之被告已
    煞避不及而撞及王玉梅，致其倒地致受有頭部外傷等傷害。
    可證被告之駕車失當行為，顯有過失。又被害人王玉梅確因
    本件車禍，於送醫途中已死亡，有中國醫藥大學附設醫院法
    醫參考病歷摘要影本附卷可參，並經檢察官率同法醫師相驗
    明確，製有相驗屍體證明書在卷可稽。則被告過失駕車肇事
    行為，與被害人之死亡結果間，自具有相當因果關係，雖被
    害人王玉梅對本件車禍之發生亦與有過失，但不能因此解免
    被告刑責。從而被告過失致死犯行已堪認定。
二、核被告乙○○所為，係犯刑法第276條第1項之過失致死罪。
    被告肇事後主動報案，並於台中市警察局第一分局警員蔡世
    杰到場時陳述肇事經過而願接受裁判，有警訊筆錄及交通事
    故調查報告表各1份附卷可佐，核與自首要件相符，依刑法
    第62條前段減輕其刑。爰審酌被告之過失程度、被害人與有
    過失、本件車禍造成被害人死亡，家屬所受傷痛程度、且被
    害人家屬僅要求被告除強制險外，只要賠償55萬元，除現金
    20萬元外，餘款亦同意分期給付，惟被告發生車禍迄今已逾
    一年始終未積極和解及其犯後態度等一切情狀，量處如主文
    所示之刑。
據上論斷，應依刑事訴訟法第273條之1第1項、第299條第1項前
段，刑法第276條第1項、第62條前段，罰金罰鍰提高標準條例第
1條前段，判決如主文。
本案經檢察官蔡雯娟到庭執行職務。
中    華    民    國    95    年    6     月    27    日
                    交通法庭    法  官  郭德進
上正本證明與原本無異。
如不服本判決，應於送達後十日內向本院提出上訴狀（須附繕本
），上訴於台灣高等法院台中分院。
中    華    民    國    95    年    6     月    30    日
                                書記官  陳惠玲
附錄論罪科刑法條
刑法第276條第1項
因過失致人於死者，處二年以下有期徒刑、拘役或二千元以下罰
金。
                                                       A


司法院資訊處製作；財團法人民間司法改革基金會備份。
